---
title: "FHK 生产率分解：中文完整教程"
author: "Yu Li"
date: "`r Sys.Date()`"
output: rmarkdown::html_vignette
vignette: >
  %\VignetteIndexEntry{FHK 生产率分解：中文完整教程}
  %\VignetteEngine{knitr::rmarkdown}
  %\VignetteEncoding{UTF-8}
---

```{r setup, include=FALSE}
knitr::opts_chunk$set(collapse = TRUE, comment = "#>")
library(fhktools)
```

## 一、先明确分解对象

设企业（或工厂）$i$ 在时期 $t$ 的生产率为 $p_{it}$，权重份额为
$s_{it}$，则加权平均生产率为

$$P_t=\sum_i s_{it}p_{it}.$$

在两个端点之间，企业被划分为延续者 $C$、进入者 $E$ 和退出者 $X$。
本包实现的标准 FHK 恒等式为：

$$
\begin{aligned}
P_1-P_0 =
&\sum_{i\in C}s_{i0}(p_{i1}-p_{i0}) \\
&+\sum_{i\in C}(s_{i1}-s_{i0})(p_{i0}-P_0) \\
&+\sum_{i\in C}(s_{i1}-s_{i0})(p_{i1}-p_{i0}) \\
&+\sum_{i\in E}s_{i1}(p_{i1}-P_0) \\
&-\sum_{i\in X}s_{i0}(p_{i0}-P_0).
\end{aligned}
$$

五行依次为企业内效应（within）、企业间配置效应（between）、交叉效应
（cross）、进入效应（entry）和退出效应（exit）。结果中的 `exit` 已经包含
公式前面的负号，所以五项可以直接相加。

需要牢记：恒等式闭合只能说明会计计算一致，不能证明生产率、权重、企业 ID
和进入退出定义在经济学上一定正确。

## 二、数据最低要求

每个端点期的数据应满足：

1. 每个“分析单位×时期”至多一行；
2. 企业、工厂或企业—产品 ID 跨期一致；
3. 生产率是真正的数值变量；
4. 原始规模或份额非负；
5. 时期变量可以可靠排序，而且不能是 factor。

包内的 `fhk_example` 是一份三年期、非平衡的合成企业面板：

```{r example-data}
data(fhk_example)
str(fhk_example)
head(fhk_example)
```

如果一家企业在同一年有多个工厂，而生产率也是工厂层面的，就必须使用工厂
ID；不能让 `match()` 随意选择其中一行。本包会在分行业之前检查全局重复，
包括同一企业—时期被放在两个行业的情况。

## 三、建议优先传入原始权重

就业、销售额或产出等原始规模通常比外部预先计算的份额更稳妥，因为程序会
明确记录两个时期的权重总量，并在正确范围内计算份额。

```{r basic-decomposition}
result <- fhk_decomposition(
  df = fhk_example,
  firm_col = "firm_id",
  time_col = "year",
  prod_col = "productivity",
  weight_col = "employment",
  t0 = 2010,
  t1 = 2012
)

result[, c(
  "P0", "P1", "aggregate_change",
  "within", "between", "cross", "entry", "exit",
  "component_sum", "residual", "identity_ok"
)]
```

其中：

- `aggregate_change` 是 $P_1-P_0$；
- `component_sum` 是五个分项之和；
- `residual` 是二者之差；
- `identity_ok` 表示残差是否通过缩放容差检验；
- `*_pct` 是各分项占有符号总变化的百分比；
- 如果总变化近似为零，百分比会返回 `NA`，避免不稳定的除法。

## 四、核对进入者、退出者和延续者

```{r turnover-counts}
result[, c(
  "n_t0", "n_t1", "n_continuers", "n_entrants", "n_exiters",
  "share_continuers_t0", "share_continuers_t1",
  "share_entrants_t1", "share_exiters_t0"
)]
```

只有两个端点时，程序直接识别的是“样本是否出现”。企业缺席可能来自真实
注销，也可能来自调查轮换、漏报或匹配失败。因此，没有外部生命周期信息时，
论文中应写“样本进入”和“样本退出”。

如果有工商登记式首次、末次经营年份，可以严格核验：

```{r registry-validation}
validated <- fhk_decomposition(
  fhk_example,
  "firm_id", "year", "productivity", "employment",
  2010, 2012,
  first_active_col = "first_active_year",
  last_active_col = "last_active_year",
  turnover_validation = "error"
)

validated[, c(
  "turnover_basis", "turnover_validated", "n_turnover_mismatches"
)]
```

检查规则是：

- 进入者首次经营期位于 $(t_0,t_1]$；
- 退出者末次经营期位于 $[t_0,t_1)$；
- 延续企业在 $t_0$ 前已经成立，而且至少经营到 $t_1$。

## 五、已经计算好的份额

示例数据同时包含全局份额和行业内份额。全局份额在每个年份对所有企业加总
为 1：

```{r global-shares}
global_share_result <- fhk_decomposition(
  fhk_example,
  "firm_id", "year", "productivity", "global_share",
  2010, 2012,
  weight_is_share = TRUE
)

fields <- c("aggregate_change", "within", "between", "cross", "entry", "exit")
rbind(
  raw_employment = unlist(result[fields]),
  supplied_global_share = unlist(global_share_result[fields])
)
```

两种结果应当一致。做分行业分解时必须声明份额分母：

```{r share-scope}
by_global_share <- fhk_decomposition(
  fhk_example,
  "firm_id", "year", "productivity", "global_share",
  2010, 2012,
  group_cols = "industry",
  weight_is_share = TRUE,
  share_scope = "global"
)

by_within_share <- fhk_decomposition(
  fhk_example,
  "firm_id", "year", "productivity", "within_industry_share",
  2010, 2012,
  group_cols = "industry",
  weight_is_share = TRUE,
  share_scope = "within_group"
)
```

份额默认必须在声明范围内加总为 1。程序不会静默重标准化错误的分母。
只有在确有经济学依据时才设置 `renormalize_input_shares = TRUE`，并保留结果中的
`input_share_sum_t0/t1` 和 `renormalized_t0/t1`。

## 六、分行业分解与全国分解

```{r industry-decomposition}
by_industry <- fhk_decomposition(
  fhk_example,
  "firm_id", "year", "productivity", "employment",
  2010, 2012,
  group_cols = "industry"
)

by_industry[, c(
  "industry", "aggregate_change", "within", "between", "cross",
  "entry", "exit", "identity_ok"
)]
```

每个行业内部的权重会重新标准化。因此，行业分项描述的是“行业内部生产率
动态”，不能把所有行业的 `within`、`between` 等简单相加当成全国结果。

如果既要全国结果又要行业诊断，应使用：

```{r hierarchical}
both <- fhk_hierarchical(
  fhk_example,
  "firm_id", "year", "productivity", "employment",
  2010, 2012,
  group_cols = "industry"
)

both$overall
both$by_group[, c("industry", "aggregate_change", "identity_ok")]
```

如果只有行业内份额，就无法恢复行业在全国中的规模。层级分析需要原始权重或
全局份额。

## 七、行业迁移和端点缺失行业

`fhk_complex_example` 故意加入了现实数据中常见的问题：

- 企业 B 在 2012 年改变行业；
- Construction 只在 2010 年出现；
- 企业 C 在 2011 年权重为零；
- 企业 H 在 2011 年缺少另一种生产率指标。

```{r complex-example}
data(fhk_complex_example)
subset(
  fhk_complex_example,
  firm_id %in% c("B", "J") | employment == 0 | is.na(productivity_alt)
)[, c("firm_id", "year", "industry", "productivity_alt", "employment")]
```

默认分行业调用会因为企业迁移而停止。若行业迁移是真实经济行为，并且研究者
确实希望把它解释为“退出旧行业、进入新行业”，必须显式允许：

```{r complex-policy}
complex_result <- fhk_decomposition(
  fhk_complex_example,
  "firm_id", "year", "productivity", "employment",
  2010, 2012,
  group_cols = "industry",
  first_active_col = "first_active_year",
  last_active_col = "last_active_year",
  group_change_action = "allow",
  incomplete_group_action = "drop"
)

attr(complex_result, "skipped_groups")
complex_result[, c(
  "industry", "n_group_movers", "turnover_basis",
  "turnover_validated", "global_firm_turnover_validated", "identity_ok"
)]
```

行业迁移不是企业成立或注销。因此，有迁移时组内的 `turnover_validated` 会保持
为 `FALSE`，而 `global_firm_turnover_validated` 单独记录企业层面生命周期核验。

如果迁移只是行业分类标准调整，应当先建立跨期统一代码，而不是直接允许迁移。

## 八、缺失值和零权重

生产率、权重、ID、时期或组别缺失时，默认报错。设置 `na_action = "drop"`
可以显式删样，但程序会警告，因为删掉一行可能凭空创造一个“进入者”或
“退出者”。主回归建议使用严格口径；删样口径适合作为经过记录的稳健性检验。

零权重默认保留并报告。它不影响加权平均值，但仍影响基于“是否出现”的分类。
可改为：

```r
zero_weight_action = "drop"   # 警告后删除
zero_weight_action = "error"  # 直接拒绝
```

任何时期或行业的权重总和为零时，都无法进行分解。

## 九、逐年分解

```{r adjacent}
annual <- fhk_adjacent(
  fhk_example,
  "firm_id", "year", "productivity", "employment",
  expected_step = 1
)

annual[, c(
  "period_start", "period_end", "aggregate_change",
  "n_entrants", "n_exiters", "identity_ok"
)]
```

`expected_step = 1` 会阻止程序把缺失 2011 年后的 2010--2012 误称为“相邻年度”。
程序使用全样本共同的时期端点，所以不同产业会在同一对年份上比较。

长差分和逐年分解含义不同：一家企业可能在 2010 年后进入、2012 年前退出，
因而在长差分两个端点都不存在，却会出现在逐年分解中。

## 十、多个生产率指标使用共同样本

```{r multi-measure}
multiple <- fhk_multi_measure(
  fhk_example,
  "firm_id", "year",
  c("productivity", "productivity_alt"),
  "employment",
  2010, 2012,
  common_sample = TRUE
)

multiple[, c("measure", "aggregate_change", "within", "entry", "exit")]
```

如果不同生产率指标的缺失情况不同，可同时设置
`common_sample = TRUE, na_action = "drop"`。程序会先按全部指标构造一次共同样本，
避免所谓“指标差异”其实来自企业样本不同。

## 十一、论文报告建议

至少应当说明或在复现材料中保存：

1. 分析单位是企业、工厂还是企业—产品，ID 如何构造；
2. 端点年份，以及使用长差分还是逐年转移；
3. 生产率是水平还是对数，采用哪一种估计方法；
4. 权重是就业、销售还是产出，份额分母范围是什么；
5. 行业代码是否跨期统一，如何处理迁移企业；
6. 进入退出是样本定义还是工商登记核验；
7. 缺失值、零权重、端点缺组的处理政策；
8. 延续者、进入者、退出者的数量和权重占比；
9. 五项分解、`residual` 和 `identity_ok`。

建议在筛选论文表格列之前，先保存程序返回的完整数据框。审计列是实证记录的一
部分，不应只保留五个分项。

## 十二、引用

```{r citation}
citation("fhktools")
```

方法参考文献为 Foster、Haltiwanger 和 Krizan（2001），
“Aggregate Productivity Growth: Lessons from Microeconomic Evidence”，
<https://doi.org/10.3386/w6803>。
